【裁判字號】    95,易,331
【裁判日期】    951016
【裁判案由】    恐嚇取財等
【裁判全文】
臺灣桃園地方法院刑事判決               95年度易字第331號
公  訴  人  臺灣桃園地方法院檢察署檢察官
被      告  丁○○
上列被告因恐嚇取財等案件，經檢察官提起公訴（94年度核退偵
字第31號）及移送併案審理（95年度偵字第2416號），被告於本
院準備程序進行中，就被訴事實為有罪之陳述，經本院告知簡式
審判程序意旨，並聽取公訴人及被告之意見後，本院合議庭裁定
依簡式審判程序審理，本院判決如下：
    主  文
丁○○共同意圖為自己不法之所有，以恐嚇使人將本人之物交付
，處有期徒刑拾月。
    事  實
一、丁○○基於意圖為自己不法所有之竊盜犯意，於民國93年3
    月5 日上午9 時50分許，利用職務之便，在桃園中正國際機
    場貨運站華儲公司2 號碼頭，竊取台茂通運報關有限公司（
    下稱台茂公司）所承攬持有之矽品精密工業公司委託寄往韓
    國之電子IC零件1 箱（1,000 顆），再以貼有紅色膠帶、內
    裝中國時報及礦泉水之紙箱掉包供運送至韓國。其得手後，
    復與在機場工作認識但真實姓名年籍不詳綽號「阿義」之成
    年男子，共同基於恐嚇取財之犯意聯絡，於同年4 月15日由
    阿義以電話聯絡台茂公司總經理劉宗茂恫嚇稱：其手上持有
    該公司失竊之電子IC零件，需匯款新臺幣（下同）10萬元至
    其指定之帳戶內，否則不返還該批零件等語，劉宗仁唯恐無
    法取回該批零件，經討價還價後，以6 萬元達成協議，並於
    93年4 月26日試匯60元至阿義所指示丁○○另行借得之甲○
    ○（已先行審結）於85年5 月30日即已開設之臺北縣鶯歌鎮
    農會之帳戶（帳號：00000000000000號）內，後又依指示陸
    續匯款共2 萬元至丁○○之子丙○○（已先行審結）另行替
    其借得戊○○（已先行審結）於91年6 月28日即已開設之中
    國國際商業銀行之帳戶（帳號：0000000000 0號）內；惟僅
    贖回部分IC零件（360 顆）。後丁○○又令丙○○委託不知
    情之友人林雅娸及某真實姓名、年籍不詳綽號「阿男」之成
    年男子，各於93年5 月13日15時30分、14日13時22分在桃園
    市○○○路108 號統一超商內之中國信託提款機及同市○○
    路51號建華銀行桃園分行內提款機代為領取上開2 萬元之款
    項，丁○○等人因而得手。嗣台茂公司報警循線查獲上情。
二、案經被害人台茂公司訴由內政部警政署航空警察局移請本院
    檢察署檢察官偵查起訴。
    理  由
一、程序部分：本件被告丁○○所犯係死刑、無期徒刑或最輕本
    刑為三年以上有期徒刑以外之罪，其於準備程序中就被訴事
    實為有罪之陳述，經本院告知簡式審判程序之旨，並聽取當
    事人意見後，經本院合議庭依刑事訴訟法第273 條之1 第1
    項規定裁定由受命法官獨任進行簡式審判程序，合先敘明。
二、上開事實，業據被告於本院95年10月2 日準備程序中自白無
    誤，證人劉宗茂於警詢中亦就台茂公司遭恐嚇而匯款之事實
    證述明確，並有掉包後之紙箱及其內容物照片、被告搬運失
    竊之IC零件紙箱及遭掉包後之紙箱之監視器翻拍照片、贖回
    之IC零件照片、各該帳戶之交易明細表、開戶資料、領款照
    片、存款憑條、匯款通知單、阿義與台茂公司間之恐嚇電話
    譯文等等在卷為憑；觀諸卷附照片及被告供詞可知，被告自
    承監視器翻拍照片上之人為伊無誤，則被告始終接觸掉包前
    及掉包後之紙箱，也查無其他人接觸該2 紙箱之積極證據，
    在監視器連續拍攝下，紙箱外觀已有不同（換貼紅色膠帶且
    貨物單據也不同），被告不可能不知此事，然其猶還在警詢
    中辯稱從頭到尾搬運之箱子都一樣，印象中沒有紅色膠帶云
    云，已足以認定其警、偵訊中否認竊盜之犯行均係事後卸責
    之詞，故被告於本院中最後之任意性自白方與事實相符而可
    採信，本案事證明確，被告犯行堪以認定，應依法論科。
三、法律適用：
  (一)按修正後刑法第2 條第1 項暨第35條之規定，係規範行為後
    法律變更所生新舊法比較適用之準據法暨刑之重輕之基本原
    則，於新法施行後，應適用新法第2 條第1 項及第35條之規
    定；比較新舊法時，亦應就罪刑有關之共犯、未遂犯、想像
    競合犯、牽連犯、連續犯、結合犯，以及累犯加重、自首減
    輕暨其他法定加減原因（如身分加減）與加減例等一切情形
    ，綜其全部罪刑之結果而為比較並整體適用，不能割裂而分
    別適用有利益之條文（最高法院95年第8 次刑庭會議決議及
    27上字第2615號判例參照）。
  (二)查被告行為後，罰金刑之計算單位及處罰、共同正犯、牽連
    犯之規定，均有修正：
    1.罰金刑之計算單位及處罰部分：
      刑法第33條第5 款業於94年2 月2 日修正公布，並自95年
      7 月1 日起施行；修正前刑法第33條第5 款規定「罰金：
      1 元以上。」再依罰金罰鍰提高標準條例第1 條提高10倍
      為銀元10元即新臺幣30元以上；修正後刑法第33條第5 款
      規定「罰金：新臺幣1,000 元以上，以百元計算之。」。
      另95年6 月14日修正公布刑法施行法第1 條之1 規定：「
      中華民國94年1 月7 日刑法修正施行後，刑法分則編所定
      罰金之貨幣單位為新臺幣。94年1 月7 日刑法修正時，刑
      法分則編未修正之條文定有罰金者，自94年1 月7 日刑法
      修正施行後，就其所定數額提高為30倍。但72年6 月26日
      至94年1 月7 日新增或修正之條文，就其所定數額提高為
      3 倍。」現行刑法中，有關於罰金刑之計算單位及處罰之
      規定已有修正，自屬法律變更。
    2.共同正犯及牽連犯部分：
      刑法第28條共同正犯及第55條牽連犯之規定，業已於94年
      1 月7 日修正，並於94年2 月2 日公布，95年7 月1 日施
      行；前者，由2 人以上共同「實施」犯罪之行為，修正為
      共同「實行」犯罪之行為，排除預備犯及陰謀犯之處罰，
      後者，則刪除第55條後段關於「犯一罪而其方法或結果之
      行為犯他罪名者，從一重處斷。」牽連犯之規定，此均涉
      及被告犯罪之成立及所犯罪數，自屬法律變更。
  (三)核被告所為，係犯刑法第320 條第1 項之竊盜罪、同法第34
    6 條第1 項之恐嚇取財罪；其行為後，該2 罪罰金刑之最低
    度業已提高至新臺幣1,000 元，較行為時之新臺幣30元不利
    （最高度部分則無不同）。其與綽號「阿義」之成年男子，
    就恐嚇取財罪有犯意聯絡及行為分擔，為共同正犯；無論依
    修正前或修正後之規定，均成立共同正犯。被告所犯上開2
    罪，有方法目的之牽連關係，依修正前之刑法第55條，應從
    一重論以恐嚇取財罪；依修正後之刑法需論以數罪併罰，顯
    然較為不利。故經綜合比較前述新、舊法變更結果，應依修
    正後刑法第2 條第1 項前段規定，適用上開行為時法。爰審
    酌被告犯後一度飾詞卸責，然終能坦承全部犯行，態度尚可
    ，雖行為造成被害人之金錢損失，然恐嚇所得款項非多，暨
    其素行、犯罪之動機、目的、手段等一切情狀，量處如主文
    所示之刑。
四、另本院檢察署95年度偵字第2416號併案意旨略以：被告與乙
    ○○2 人共同於95年1 月13日，攜帶螺絲起子等兇器，在桃
    園縣桃園市○○路99號3 樓之「天上人間酒店」中，竊取客
    人財物，與本案有連續犯之裁判上一罪關係，應移送併辦等
    語。然查，被告本案之竊盜犯行發生於93年3 月間，與該併
    案部分發生於95年1 月間相隔甚久，時間並非緊接，且本案
    與該併案之參與人數、竊盜物品及犯罪手法等均迥然有別，
    難認被告係出於一概括犯意所為，故該併案部分與本案自無
    連續犯之關係，無從併案審理，應退回檢察官另行偵辦處理
    ，附此敘明。
據上論斷，應依刑事訴訟法第273 條之1 第1 項、第299 條第1
項前段，修正後刑法第2 條第1 項前段，刑法第346 條第1 項、
第320 條第1 項，修正前刑法第28條、第55條，罰金罰鍰提高標
準條例第1 條前段，判決如主文。
本案經檢察官柯怡如到庭執行職務。
中    華    民    國    95    年    10    月    16    日
                  刑事第五庭    法  官  吳勇毅
以上正本證明與原本無異。
如不服本判決，應於判決送達後10日內向本院提出上訴狀（應附
繕本），上訴於臺灣高等法院。
                                書記官  陳夏施
中    華    民    國    95    年    10    月    16    日
附錄本案論罪科刑之法條：
刑法第320條第1項
意圖為自己或第三人不法之所有，而竊取他人之動產者，為竊盜
罪，處5 年以下有期徒刑、拘役或 5 百元以下罰金。
刑法第346條第1項
意圖為自己或第三人不法之所有，以恐嚇使人將本人或第三人之
物交付者，處6 月以上5 年以下有期徒刑，得併科1 千元以下罰
金。


司法院資訊處製作；財團法人民間司法改革基金會備份。
